【裁判字號】    97,訴,688
【裁判日期】    971128
【裁判案由】    虛報進口貨物產地
【裁判全文】
高雄高等行政法院判決
                                     97年度訴字第00688號
                              .
原      告  水成企業有限公司
代  表  人  甲○○
訴訟代理人  蔡祥銘律師
            蔡晉祐律師
被      告  財政部高雄關稅局
代  表  人  乙○○局長
訴訟代理人  戊○○
            丁○○
            丙○○
上列當事人間虛報進口貨物產地事件，原告不服財政部中華民國
97年6月16日台財訴字第09700269240號及97年6月17日台財訴字
第09700258800號訴願決定，提起行政訴訟，本院判決如下：
    主  文
原告之訴駁回。
訴訟費用由原告負擔。
    事實及理由
一、事實概要︰
    緣原告於民國95年9月5日至96年1月29日間委由國鑫報關股
    份有限公司（下稱國鑫公司），向被告報運進口FROZEN PRE
    PARED FOOD計9批（進口報單號碼：第BD/95/WE89/0037、BD
    /95/WH98/0065、BD/95/WK06/0041、BD/95/WN63/0017、BD/
    95/WQ09/0031、BD/95/WR18/0032、BD/95/WS74/0024、BC/9
    6/U151/8252及BD/96/U258/0840號），原申報產地為越南，
    單價條件為CFR，經依關稅法第18條第1項規定，暫依其申報
    先行繳稅放行在案。嗣被告以96年2月26日高普核字第09610
    03533號函請原告檢具相關資料實施事後稽核，依其所提供
    之買賣合約書及我國駐越南胡志明市辦事處商務組（下稱我
    駐胡志明市辦事處）協助查證結果，認定系爭來貨產地為中
    國大陸，且應歸列輸出入貨品分類號列第2106.90.99.90-3
    號「其他未列名食物調製品」，稅率30%，輸入規定MP1（即
    屬大陸物品有條件准許輸入），且單價條件應為FOB，經審
    理原告虛報進口貨物產地、價值，逃避管制之違章成立，乃
    按重行核估之完稅價格，依海關緝私條例第37條第3項規定
    轉據同條例第36條第1項及第3項規定，處貨價1倍之罰鍰，
    併沒入貨物，惟該貨物於受裁處沒入前已放行，致無法裁處
    沒入處分，此部分遂依行政罰法第23條第1項規定，裁處沒
    入貨物之價額，合計分別處罰鍰計新台幣（下同）152,068
    元、128,874元、143,696元、148,062元、312,018元、294,
    536元、368,868元、353,462元、322,608元。並追徵進口稅
    款（包括進口稅、營業稅）6,736元、6,740元、7,864元、6
    ,820元、12,641元、11,756元、13,202元、13,759元、12,2
    56元。又原告於96年2月6日委由國鑫公司，向被告所屬中興
    分局報運自越南進口FROZEN PREPARED FOOD（芝麻球、娘惹
    山藥捲、奶黃菱角酥、雪莓娘、金錐榴槤、花開富貴等冷凍
    調理食品）貨物乙批（進口報單號碼：第BE/96/U376/3018
    號），電腦核定以C3（貨物查驗）方式通關；被告於查驗前
    已接獲檢舉通報，經以來貨疑似大陸物品產地有待查證，按
    關稅法第18條第3項規定，准依原告申請，繳納相當金額保
    證金後，先予放行，事後再加審查。嗣經被告查驗並檢具事
    證請我駐胡志明市辦事處查證結果，認定系爭來貨產地為中
    國大陸，且應歸列輸出入貨品分類號列第2106.90.99.90-3
    號「其他未列名食物調製品」，稅率30%，輸入規定MP1（即
    屬大陸物品有條件准許輸入），經審理原告虛報貨物產地，
    逃避管制之違章成立，乃參據財政部關稅總局驗估處（下稱
    驗估處）簽復查價結果，依海關緝私條例第37條第3項規定
    轉據同條例第36條第1項及第3項規定，裁處原告貨價1倍之
    罰鍰計196,387元，併沒入貨物，因該等貨物於受裁處沒入
    前已放行，致無法裁處沒入處分，此部分遂依行政罰法第23
    條第1項規定，裁處沒入貨物之價額196,387元，合計處罰鍰
    392,774元，並追徵進口稅款71,681元（含進口稅58,916元
    、營業稅12,765元）。原告均表不服，分別申請復查，未獲
    變更；各自提起訴願，亦遭決定駁回；遂合併提起本件行政
    訴訟。
二、本件原告主張︰
（一）按「當事人主張事實，須負舉證責任，倘其所提出之證據
      ，不足為主張事實之證明，自不能認其主張之事實為真實
      。又行政官署對於人民有所處罰，必須確定證明其違法之
      事實，倘不能確實證明違法事實之存在，其處罰即不能認
      為合法。」最高行政法院39年判字第2號判例可參。本件
      原告報運之10個貨櫃均向ROUNWAY CTD.（下稱ROUNWAY公
      司）購買，前9個貨櫃向越南購買，第10個貨櫃係從新加
      坡進口，原告僅僅限制所購買之貨物須產自越南，並不限
      制ROUNWAY公司向何廠商購買，因此，原告並未要求ROUNW
      AY公司須提供產品供應商資料；本件原告於被告來函要求
      原告提出認定產地之相關文件時，即已提出與ROUNWAY公
      司簽訂之買賣契約，契約內即約定：「CERTIFIMATE OF
      ORIGIN:VIETNAM」，以證明產品確實為越南製造；且系爭
      來貨之出口人為ROUNWAY公司，故由該公司持有出口報單
      ，因ROUNWAY公司以雙方契約未約定需提供出口報單而認
      不需提供，故原告無法提供出口報單，實乃已善盡協力義
      務。況由系爭貨物之包裝及標示觀之，均顯示係產自越南
      ，而非其他國家，由是可證上開貨物確係越南產製，試想
      倘該貨物係其他國家所產製，該國焉有讓其產品標示越南
      產製而外銷出口？被告僅因賣方未提供原告產地證明即逕
      以論斷原告虛報貨物產地云云，顯然未盡舉證之責。
（二）再者，被告以係因曾接獲越南平陽省大發食品公司（下稱
      大發公司）檢舉函，且經我駐胡志明市辦事處函復稱越南
      廣南省CONG TY TNHH GIANGHI公司主要經營項目為室內裝
      潢，並無從事食品項目之加工，原告也無法提出產地證明
      ，而認定系爭貨物產地為中國大陸云云，然而原告在向RO
      UNWAY公司購買系爭來貨前，係向大發公司進貨，故可能
      係因未再與其交易招致大發公司挾怨抱復，而向被告檢舉
      ；又系爭貨物標示係由江宜國際有限公司（下稱江宜公司
      ）製造，而越南地區有關「江宜」此一名稱之公司不知何
      幾，乃被告未經詳細查明，逕將江宜公司直接翻譯成越南
      文或英文去查證，惟江宜公司與CONG TY TNHH GIANGHI是
      否為同一間公司尚無法證明，即遽認系爭貨物之製造商為
      一經營室內裝潢公司，非從事食品加工云云，顯然率斷。
（三）本件系爭來貨中有一產品為「娘惹山藥」，其外包裝所載
      名稱為「網皮」，屬於越南當地特有產品，其他地方並未
      生產此種產品，有網皮製作之流程圖、照片及網路下載資
      料供參。又財政部關稅總局進口貨物原產地認定委員會（
      下稱原產地認定委員會）96年11月28日審議表中，一位諮
      詢專家意見即表示「送鑑產品所使用原料很多是在越南當
      地所有」。從而原告何需自越南進口原料到大陸，於大陸
      製造後再多花運費從越南轉運到台灣？顯然徒增成本，況
      越南當地勞工成本較大陸為低，被告對於此種不合常理之
      作法均無法提出解釋，遽以認定系爭來貨為大陸產製，顯
      屬無據。
（四）訴願決定書以經被告「進口貨物原產地認定小組」（下稱
      原產地認定小組）複核原產地結果，維持認定產地為中國
      大陸云云，惟被告原產地認定小組究係憑何標準認定本案
      貨物產地為中國大陸，均未見任何說明，其結論當然令原
      告難以甘服。且被告若認為系爭來貨屬不得進口之貨物，
      應於第1個貨櫃即不許原告進口，非以追溯處罰方式為之
      ，否則被告就只能對原告進口之第10條貨櫃部分為處分等
      情，並聲明求為訴願決定及原處分均撤銷。
三、被告則以：
（一）按「報運貨物進口而有左列情事之一者，得視情節輕重，
      處以所漏進口稅額2倍至5倍之罰鍰，或沒入或併沒入其貨
      物：一、．．．四、其他違法行為。」「有前2項情事之
      一而涉及逃避管制者，依前條第1項及第3項論處。」「私
      運貨物進口、出口或經營私運貨物者，處貨價1倍至3倍之
      罰鍰。」「前2項私運貨物沒入之。」「海關對於報運貨
      物進口、出口認有違法嫌疑時，得通知該進口商、出口商
      、貨主或收貨人，將該貨物之發票、價單、帳單及其他單
      據送驗，並得查閱或抄錄其與該貨物進口、出口、買賣、
      成本價值、付款各情事有關之帳簿、信件或發票簿。」「
      有違反本條例情事者，除依本條例有關規定處罰外，仍應
      追徵其所漏或沖退之稅款。但自其情事發生已滿5年者，
      不得再為追徵或處罰。」分別為海關緝私條例第37條第1
      項第4款、第3項、第36條第1項、第3項、第42條第1項及
      第44條所明定。次按「得沒入之物，受處罰者或前條物之
      所有人於受裁處沒入前，予以處分、使用或以他法致不能
      裁處沒入者，得裁處沒入其物之價額．．．。」為行政罰
      法第23條第1項所規定。又按「貨物進口時，應徵之營業
      稅，由海關代徵之；其徵收及行政救濟程序，準用關稅法
      及海關緝私條例之規定辦理。」及「納稅義務人，有左列
      情形之一者，除追繳稅款外，按所漏稅額處1倍至10倍罰
      鍰，並得停止其營業：．．．七、其他有漏稅事實者。」
      復為加值型及非加值型營業稅法（下稱營業稅法）第41條
      及第51條第7款所明定。再按進口非屬「臺灣地區與大陸
      地區貿易許可辦法」第7條規定准許輸入之大陸地區物品
      者，即構成進口禁止輸入之物品而涉及逃避管制之行為。
      本件原告報運貨物進口，虛報所運貨物之產地，涉逃避管
      制情事，被告依上開法條規定論處，於法洵無不合。
（二）關於不服財政部台財訴字第09700258800號（進口報單第
      BE/96/U376/3018號）部分：
    1.本件貨物經查驗結果，來貨外包裝雖均標示有「供應商名
      稱：江宜國際有限公司、供應商地址：越南廣南省」等字
      樣。惟查驗前被告曾接獲檢舉指稱，原告有非法由越南轉
      運中國冷凍食品來台之實，其越南供應商為江宜公司，然
      在越南廣南省，根本沒有生產調理食品之廠房及設備等情
      資。為查明產地需要，被告乃函請原告提供足以認定產地
      之相關文件及提供供應商江宜公司之地址、越南公司名稱
      及給予原告陳述意見機會。嗣據原告於96年3月6日以水字
      第0960306號函復略以：雖本公司向出口商要求提供產地
      相關證明文件，該出口商以合約未規範要求拒絕等語。被
      告遂請我駐越南代表處經濟組及我駐胡志明市辦事處協助
      查證產地及查告江宜公司是否為食品生產公司。嗣據該處
      96年5月4日胡志商字第09600005130號函復略以：「說明
      二、越南廣南省CONG TY TNHH GIANGHI公司本年5月3日第
      179/CV/CT號函復本組（含本組中譯）如附件表示，該公
      司經營項目主要係室內裝潢，並未從事食品項目之加工生
      產，且與我商水成企業有限公司亦無商業往來。」又被告
      另函據我駐聖克里斯多福大使館查得維京群島商ROUNWAY
      LTD.所屬越南「江宜公司」（CONG TY TNHH GIANGHI）之
      地址，經核與出口貿易商ROUNWAY LTD.之地址相同，足證
      越南南江宜公司並無在越南從事冷凍食品之加工生產。又
      本件系爭貨物原申報產地為越南，惟起運口岸卻遠在具發
      貨中心性質之自由貿易港市新加坡，且其出口商竟又位於
      越南政府管轄外，素有「租稅天堂」美稱之英屬維京群島
      （B.V.I）等諸多不合理現象觀之，被告綜合前揭查證結
      果認定系爭貨物原產地為中國大陸，自非無據。
    2.況本件復經被告原產地認定小組依據前揭查得證據複核結
      果，亦同意維持原查驗結果認定為大陸物品。原告訴稱被
      告僅因賣方未提供產地證明即逕以論斷虛報產地云云，核
      非事實。本件原告以進口冷凍食品銷售為業，其自東南亞
      國家進口系爭貨物，理應知悉諸多農產品來自中國大陸，
      經迂迴轉運輸入我國之案例不勝枚舉，則其進口是類貨物
      理當特別審慎，於進口前後積極查明來源並據實申報，以
      防杜違法情事發生。原告顯有應注意、能注意、而不注意
      之過失責任，依行政罰法第7條第1項：「違反行政法上義
      務之行為，非出於故意或過失者，不予處罰。」之規定，
      即應受罰。
（三）關於不服財政部台財訴字第09700269240號（進口報單第
      BD/95/WE89/0037等計9案）部分：
    1.原告於96年2月5日及同年月6日分別向被告所屬外棧組及
      中興分局報運進口與本件系爭相同之貨物（報單號碼第BD
      /96/U367/0825及BE/96/U376/3018號），其產地均經查驗
      及經被告原產地認定小組第008次會議複核結果認定為中
      國大陸。次查依據原告96年4月2日接受被告協談之談話筆
      錄五（三）稱，該系爭貨物之製造商為越南江宜公司，惟
      經查證該公司為一經營室內裝潢公司，非從事食品加工，
      且與原告並無商業往來，此有我駐胡志明市辦事處96年5
      月4日胡志商字第09600005130號函可稽。復依據我駐聖克
      里斯多福大使館查得維京群島商ROUNWAY LTD.（本案賣方
      ）所屬越南「江宜公司」之地址均相同設於維京群島，且
      原告又未能提供產地證明供核，足證系爭貨物非越南產製
      。再查其中2案（進口報單第BC/95/U151/8252及BD/96/U2
      58/0840號）之提貨單（第SIN00000000及0000000000號）
      ，所載發貨人為新加坡之ROSIN COMPANY，與原申報之賣
      方ROUNWAY公司不符。被告經函據我駐新加坡代表處經濟
      組96年7月16日星經字第09600700100號函復略以：「說明
      二、本件經本組派員親洽星國供應商ROSIN COMPANY之Mr.
      Edmund Quek表示，渠僅依照未具名之第三者公司之指示
      將旨揭貨物出口至我商水成企業有限公司；另基於商業秘
      密考量，無法提供相關交易文件。」
    2.又按「海關對進口貨物原產地之認定，應依原產地認定標
      準辦理，必要時，得請納稅義務人提供產地證明文件。」
      為關稅法第28條第1項前段所明定。又行為時「進口貨物
      原產地認定標準參考事項」第8點：「進口人未能依海關
      要求於期限內提出說明或提供相關資料文件時，由驗貨或
      查緝單位依既有事證，認定其產地。」本件原告未能提供
      產地證明文件，經綜合前開查證結果及被告接獲檢舉稱，
      原告非法進口冷凍食品之情資，已如前述，予以認定系爭
      貨物之原產地為中國大陸，並非無據。原告訴稱被告僅因
      賣方未提供產地證明即逕以論斷虛報產地云云，核非事實
      。本件原告進口貨物核有違反海關緝私條例之規定，縱非
      故意，亦難謂無過失，依行政罰法第7條第1項：「違反行
      政法上義務之行為，非出於故意或過失者，不予處罰。」
      之規定，即應受罰等語，資為抗辯，並聲明求為判決駁回
      原告之訴。
四、本件如前引事實概要欄之事實，為兩造所自陳，並有原告提
    供之合約書、進口報單及被告之處分書附原處分卷可稽，自
    堪認定。茲兩造所爭執者為來貨原產地為越南或是中國大陸
    ？而原告主張來貨原產地為越南無非以：(一)原告向出口商RO
    UNWAY公司購買系爭來貨時已於契約載明產地必須為越南，
    且系爭來貨之包裝已標示產地為越南，足以證明原告申報原
    產地為越南並無不實。(二)ROUNWAY公司事後以契約未規範其
    須提出出口報單為由不提供出口報單給原告，原告無從提出
    出口報單給被告調查，而在越南稱為江宜公司者不知凡幾，
    被告未經詳查即認系爭來貨外包裝標示之江宜公司為一經營
    室內裝潢公司，非從事食品加工，殊屬無據。(三)系爭來貨中
    有一產品「娘惹山藥」其外皮為越南特有產品「網皮」，其
    他地方並未生產，參諸關稅總局原產地認定委員會其中一位
    諮詢專家之意見也認為系爭來貨很多原料是越南當地所有，
    則原告實無花費成本從越南進口原料到大陸，於大陸製造後
    再轉從越南運至台灣之必要，被告認定系爭來貨原產地為中
    國大陸，並無依據。(四)縱認系爭來貨為不得進口貨物，被告
    應於第1批貨櫃時即不許原告進口，否則至多僅能對第10批
    貨櫃處罰，不能追溯處罰前9批貨櫃等語，資為爭執。
五、經查：
（一）按「報運貨物進口而有左列情事之一者，得視情節輕重，
      處以所漏進口稅額2倍至5倍之罰鍰：．．二、虛報所運貨
      物之品質、價值或規格。．．．四、其他違法行為。」「
      有前2項情事之一而涉及逃避管制者，依前條第1項及第3
      項論處。」「私運貨物進口、出口或經營私運貨物者，處
      貨價1倍至3倍之罰鍰。」「前2項私運貨物沒入之。」「
      有違反本條例情事者，除依本條例有關規定處罰外，仍應
      追徵其所漏或沖退之稅款。」「納稅義務人，有左列情形
      之一者，除追繳稅款外．．．七、其他有漏稅事實者。」
      分別為海關緝私條例第37條第1項第2款、第4款、第3項、
      第36條第1項、第3項、第44條及營業稅法第51條第7款所
      明定。次按「從價課徵關稅之進口貨物，其完稅價格以該
      進口貨物之交易價格作為計算根據。」則為關稅法第29條
      第1項所規定。又「得沒入之物，受處罰者或前條物之所
      有人於受裁處沒入前，予以處分、使用或以他法致不能裁
      處沒入者，得裁處沒入其物之價額．．．。」為行政罰法
      第23條第1項所規定。而進口非屬臺灣地區與大陸地區貿
      易許可辦法第7條規定公告准許間接輸入之大陸地區物品
      者，即構成進口禁止輸入之物品而涉及逃避管制之違法行
      為，此觀臺灣地區與大陸地區貿易許可辦法第7條規定自
      明。
（二）次按進口貨物是否有虛報情事，係以申報進口報單與實際
      來貨是否相符為認定依據。又「海關對進口貨物原產地之
      認定，應依原產地認定標準辦理，必要時，得請納稅義務
      人提供產地證明文件。．．．。」關稅法第28條定有明文
      。另「進口貨物原產地由進口地關稅局認定，認定有疑義
      時，由進口地關稅局報請財政部關稅總局會同有關機關及
      學者專家會商。」為行為時進口貨物原產地認定標準第4
      條所明定；上開規定於97年1月17日修正公布：「進口貨
      物原產地由進口地關稅局認定之。原產地認定有疑義時，
      進口地關稅局得通知納稅義務人限期提供產地證明文件或
      樣品。前項所稱產地證明文件，包括交易文件、產製該貨
      物之原物料或加工資料或其他相關資料。．．．。」經查
      ，原告於95年9月5日至96年1月29日間委由國鑫公司，向
      被告報運進口原產地為越南之FROZEN PREPARED FOOD計9
      批；另於96年2月6日委由同公司，報運自越南進口FROZEN
       PREPARED FOOD（芝麻球、娘惹山藥捲、奶黃菱角酥、雪
      莓娘、金錐榴槤、花開富貴等冷凍調理食品）貨物乙批。
      上開來貨外包裝雖標示「供應商名稱：江宜公司、製造廠
      地址：越南廣南省。」惟被告於查驗前因接獲檢舉原告有
      非法經由越南轉運中國冷凍食品來臺之情，為確認產地，
      被告乃於96年2月7日以高興業四字第960025號函請原告提
      出來貨從越南出口之產地證明、從越南出口至台灣之出口
      報單、原始交易契約或付款文件（例如信用狀、發票等）
      、原生產、製造或加工之工廠之登記文件（含名稱、地址
      、網址、聯絡人電話、產品項目等資料）及其他足以證明
      產地之相關證明文件供核；惟原告於96年3月6日以水字第
      0960306號函致被告謂其雖向出口商要求提供產地相關證
      明文件，惟出口商以合約未規範為由拒絕提供等語。為此
      ，被告乃於同年3月14日以高興業四字第0961000072號函
      請我駐越南經濟代表處協助調查產地，經其轉我駐胡志明
      市辦事處調查，然因系爭來貨包裝所載製造商「江宜公司
      」地址不明，該處遂以96年3月19日胡志商字第096000360
      0號函請被告再提供江宜公司之地址及越南公司名稱，經
      被告再請原告提供，惟原告96年4月2日水字第960402號函
      覆除僅告知出口商ROUNWAY公司之地址外，仍主張其向該
      公司購貨除要求產地須越南者外，並未限制其向何廠商採
      購，故無法提供江宜公司地址及越南公司名稱等語，有各
      該函文附原處分卷可稽。嗣再經我駐胡志明市辦事處就越
      南廣南省是否設有江宜公司從事冷凍調理食品乙節進一步
      查證結果：「．．．說明．．．二、越南廣南省CONG TY
      TNHH GIANGHI公司本年5月3日第179/CV/CT號函復本組（
      含本組中譯）如附件表示，該公司經營項目主要係室內裝
      潢，並未從事食品項目之加工生產，且與我商水成企業有
      限公司亦無商業往來。」有該處96年5月4日胡志商字第09
      600005130號函附原處分卷可憑。被告為求確認，另從原
      告提供之ROUNWAY公司部分著手調查，函請我駐聖克里斯
      多福大使館查詢，據該大使館96年10月25日聖克字第9613
      5號查覆：「經查維京群島商ROUNWAY LTD.所屬越南『江
      宜國際有限公司』（CONG TY TNHH GIANGHI）之地址為．
      ．．P.O.Box 438,Palu Grove House, Road Town,Tortol
      a,British Virgin Islands．．．」等語，亦即該館查得
      江宜公司之地址與出口貿易商ROUNWAY LTD.相同，亦有上
      開查覆函文附原處分卷可稽，則實難認定越南廣南省境內
      有所謂之從事系爭食品製造之江宜公司存在。此外，本件
      經送請關稅總局原產地認定委員會認定，關於前9批進口
      貨物因已放行無貨樣可供專家提供諮詢意見，乃決議由被
      告依職權查核認定原產地；另第10批進口貨物專家意見則
      無法判定原產地，因而決議由被告依職權認定原產地，此
      有關稅總局97年第1次及第2次原產地認定委員會會議紀錄
      可參。是以關稅總局原產地認定委員會亦未確認系爭來貨
      原產地在越南，洵堪認定。查系爭來貨為冷凍食品，攸關
      食品安全及口感銷路，惟觀系爭食品外包裝標示之製造商
      ，僅泛稱為江宜公司，地址為越南廣南省，並無詳細地址
      ，僅從該標示難以判斷其原產地；原告身為該食品進口商
      ，不僅從未與製造商有所接洽，且事後請其向出口商查證
      製造商地址及越南名稱，亦謂無從得知，顯與常情不符。
      尤其系爭來貨出口人及製造商竟又位於越南政府權利管轄
      以外，素有避稅天堂美稱之英屬維京群島（B.V.I.），且
      來貨其中進口報單第BE/96/U376/3018、BC/95/U151/8252
      及BD/96/U258/0840號部分（見原處分卷附件1、25、26）
      起運口岸又遠在具有發貨中心性質之自由貿易港市，且後
      2者之提貨單（第SIN00000000及0000000000號，見原處分
      卷附件29），所載發貨人為新加坡之ROSIN COMPANY，與
      原申報之賣方ROUNWAY公司不符。被告經函據我駐新加坡
      代表處經濟組96年7月16日星經字第09600700100號函復（
      見原處分卷第33頁）略以：「說明二、本件經本組派員親
      洽星國供應商ROSIN COMPANY之Mr.Edmund Quek表示，渠
      僅依照未具名之第三者公司之指示將旨揭貨物出口至我商
      水成企業有限公司；另基於商業秘密考量，無法提供相關
      交易文件。」在在有違常理，凡此實難以認定系爭來貨原
      產地在越南。又國際貿易實務，買賣雙方對成交貨物之名
      稱、品質、規格、產地等，均為雙方合意而為契約重要之
      事項，而進口人自國外報運貨物進口，亦有據實申報並證
      明其所運貨物名稱、品質、規格、價值、產地與申報相符
      之義務。然而，原告徒以其與ROUNWAY公司間之契約未規
      範該公司須提出出口報單為由，而不提供江宜公司之地址
      及越南名稱供被告調查，則其空言其已要求出口商來貨產
      地須為越南，且系爭來貨之包裝已載明產地為越南，足以
      證明其原產地為越南，洵無可採。又被告已盡其調查江宜
      公司是否為系爭來貨製造商之能事，已詳如前述，反觀原
      告則態度消極，未盡其舉證證明江宜公司之資料以供被告
      調查之義務，則其徒以在越南稱為江宜公司者不知凡幾，
      指摘被告未經詳查即逕以系爭來貨外包裝標示之江宜公司
      ，非從事食品加工，殊屬無據云云，亦無可取。原告雖又
      稱系爭來貨中有一產品「娘惹山藥」其外皮為越南特有產
      品「網皮」，其他地方並未生產，參諸另案（本院97年度
      訴字第756號）關稅總局原產地認定委員會其中一位諮詢
      專家之意見也認為系爭來貨很多原料是越南當地所有，則
      原告實無花費成本從越南進口原料到大陸，於大陸製造後
      再轉從越南運至台灣之必要云云；惟查另案關稅總局原產
      地認定委員會亦無法認定該案來貨原產地係越南，有該局
      96年第24次會議審議表附本院卷可參；再依原告提出列印
      自網路有關「網皮」之製造相片及資料，可知網皮乃作為
      包裹食物內餡之一種有別於春捲皮、餛飩皮之外皮，係以
      米粉、麵粉等材料混合加入少許水攪拌為糊狀，倒入已在
      底部打上數個細孔之回收飲料鋁箔罐內，而以圓形方向均
      勻旋轉使罐內材料順勢流洩至燒熱之鍋具上形成網狀外皮
      ，其雖為從越南發展而出之特有食品，實則材料普遍，製
      作方法簡易，並無必須在越南否則無法完成之問題，尤其
      從原告提供之網頁資料，亦可知其在中國大陸亦有市場。
      故而原告徒以系爭來貨有一產品「娘惹山藥」其外皮為越
      南特有產品「網皮」，其他地方並未生產云云，執以作為
      系爭來貨產地為越南之證明，洵非可取。再者，本件依原
      告提出之證據資料，既不足以認定其申報系爭來貨產地為
      越南為真實，衡諸系爭來貨除原產地為中國大陸之外，均
      可自由進口至我國，而越南、新加坡均與我國相同為世界
      貿易組織（WTO）之會員國，而系爭來貨之原產地無論為
      越南、新加坡或其他WTO會員國進口，適用之關稅稅率均
      同，則系爭來貨原產地果係越南，原告及其出口商，實無
      於被告查核時拒絕提供江宜公司之越南名稱及地址供調查
      之理。況如前述，系爭來貨無法認定其原產地為越南，且
      除原產地為中國大陸以外，其他地方既均可自由進口，則
      系爭來貨若非其原產地為中國大陸，應不致有如前所述異
      於常情之進口模式。是被告綜上事證，參酌其原產地認定
      小組之意見，認定系爭來貨原產地為中國大陸，核無違反
      專業判斷及經驗法則情事，即非無據。原告訴稱被告認定
      系爭來貨原產地為中國大陸，缺乏證據云云，並非可取。
（三）次按「海關於進出口貨物放行之翌日起6個月內通知實施
      事後稽核者，得於進出口貨物放行之翌日起2年內，對納
      稅義務人、貨物輸出人或其關係人實施之。．．．。為調
      查證據之必要，海關執行前項事後稽核，得要求納稅義務
      人、貨物輸出人或其關係人提供與進出口貨物有關之紀錄
      、文件、會計帳冊及電腦相關檔案或資料庫等，或通知其
      至海關辦公處所備詢，或由海關人員至其場所調查；被調
      查人不得規避、妨礙或拒絕。．．．。」「為加速進口貨
      物通關，海關得按納稅義務人應申報之事項，先行徵稅驗
      放，事後再加審查；該進口貨物除其納稅義務人或關係人
      業經海關通知依第13條規定實施事後稽核者外，如有應退
      、應補稅款者，應於貨物放行之翌日起6個月內，通知納
      稅義務人，逾期視為業經核定。」「進出口貨物如有私運
      或其他違法漏稅情事，依海關緝私條例及其他有關法律之
      規定處理。」行為時關稅法第13條、第18條第1項及第94
      條定有明文。查原告系爭前9批進口貨物係於95年9月5日
      至96年1月29日間報運進口，而依關稅法第18條第1項規定
      ，暫依其申報先行繳稅放行，有各該進口報單附原處分卷
      可稽，則被告嗣以96年2月26日高普核字第0961003533號
      函請原告檢具相關資料實施事後稽核，核與上述規定相符
      ，自屬有據。原告主張本件縱認系爭來貨為不得進口貨物
      ，被告應於第1個貨櫃時即不許原告進口，否則至多僅能
      對第10個貨櫃處罰，不能追溯處罰前9個貨櫃云云，洵屬
      對法律規定之誤解，洵非可採。
（四）末按，為確保進口稅捐核課暨貨物查驗之正確性，貨物進
      口人負有誠實申報名稱、品質、價值、產地等義務，本件
      原告既為專業國際貿易廠商，從事進口涉案貨物之業務，
      原告為報關義務人，對進口之法令及海關如何進行通關查
      驗程序應知之甚稔，本應就出賣人所交付之貨品，予以特
      別審慎注意，主動查明，再誠實申報，藉以防止進口管制
      物品之情事發生，然其仍疏於注意，於進口本件貨物之初
      未予查明產地，嗣於系爭來貨報關前亦未向出口商查證確
      認來貨產地及製造商等項，仍報稱產地為越南，就前9批
      進口貨物復未依實申報單價條件FOB，有各該進口報單及
      契約書附原處分卷可資對照，除違反誠實申報之義務外，
      其有應注意能注意卻不注意之過失，自應受罰。是被告以
      原告有虛報進口貨物產地，且前9批申報單價條件未按實
      申報為FOB，有逃避管制之行為，而據以科處罰鍰，揆諸
      前揭法條規定及說明，並無違誤。
六、綜上所述，原告之主張既無可採。被告就前述原告前9批進
    口貨物，認定其原產地為中國大陸，且應歸列輸出入貨品分
    類號列第2106.90.99.90-3號「其他未列名食物調製品」，
    稅率30%，輸入規定MP1（即屬大陸物品有條件准許輸入），
    且單價條件應為FOB，經審理原告虛報進口貨物產地、價值
    ，逃避管制之違章成立，乃按重行核估之完稅價格，依海關
    緝私條例第37條第3項規定轉據同條例第36條第1項及第3項
    規定，處貨價1倍之罰鍰，併沒入貨物，惟該貨物於受裁處
    沒入前已放行，致無法裁處沒入處分，此部分遂依行政罰法
    第23條第1項規定，裁處沒入貨物之價額，合計分別處罰鍰
    計152,068元、128,874元、143,696元、148,062元、312,01
    8元、294,536元、368,868元、353,462元、322,608元。並
    追徵進口稅款（包括進口稅、營業稅）6,736元、6,740元、
    7,864元、6,820元、12,641元、11,756元、13,202元、13,7
    59元、12,256元。另對前述原告第10批進口貨物，認定系爭
    來貨產地為中國大陸，且應歸列輸出入貨品分類號列第2106
    .90.99.90-3號「其他未列名食物調製品」，稅率30%，輸入
    規定MP1（即屬大陸物品有條件准許輸入），經審理原告虛
    報貨物產地，逃避管制之違章成立，參據驗估處簽復查價結
    果，依海關緝私條例第37條第3項規定轉據同條例第36條第1
    項及第3項規定，裁處原告貨價1倍之罰鍰計196,387元，併
    沒入貨物，因該等貨物於受裁處沒入前已放行，致無法裁處
    沒入處分，此部分遂依行政罰法第23條第1項規定，裁處沒
    入貨物之價額196,387元，合計處罰鍰392,774元，並追徵進
    口稅款71,681元（含進口稅58,916元、營業稅12,765元），
    並無違誤；復查決定暨訴願決定遞予維持，亦無不合，原告
    起訴意旨求為撤銷，為無理由，應予駁回。又本件事證已明
    ，兩造其餘主張，核與判決結果不生影響，爰不一一論述，
    附此敘明。
七、據上論結，本件原告之訴為無理由，依行政訴訟法第98條第
    1項前段，判決如主文。
中    華    民    國    97    年    11    月    28    日
             高雄高等行政法院第二庭
                         審判長法官  江  幸  垠
                               法官  戴  見  草
                               法官  簡  慧  娟
以上正本係照原本作成。
如不服本判決，應於判決送達後20日內向本院提出上訴書狀，其
未表明上訴理由者，應於提起上訴後20日內向本院提出上訴理由
書（須按對造人數附繕本）；如於本判決宣示或公告後送達前提
起上訴者，應於判決送達後20日內補提上訴理由書（須附繕本）
。未表明上訴理由者，逕以裁定駁回。
中    華    民    國    97    年    11    月    28    日
                             書記官  涂  瓔  純


司法院資訊處製作；財團法人民間司法改革基金會備份。
